臺灣屏東地方法院刑事判決　　　　　　　110年度訴字第422號
公　訴　人　臺灣屏東地方檢察署檢察官
被　　　告　呂政陽
選任辯護人　劉大正律師
上列被告因偽證案件，經檢察官提起公訴（110 年度偵字第951
號），本院判決如下：
    主  文
本件管轄錯誤，移送於臺灣新北地方法院。
    理  由
一、公訴意旨略以：被告呂政陽明知其於民國105 年9 月底，委
    託另案被告黃尹信清運之物，為火災後燒燬之塑膠廢料，竟
    仍基於偽證之犯意，於民國109 年7 月21日9 時55分許，在
    臺灣高等法院高雄分院刑事第9 法庭，即該院109 年度上訴
    字第666 號另案被告黃尹信違反廢棄物清理法案件（下稱前
    案）之審理程序中，經審判長諭知具結義務及偽證罪之處罰
    ，具結後，就案情有重要關係之事項，虛偽證稱：我們公司
    的仁德廠發生火災後，我把公司內的塑膠廢料分類成兩堆，
    一堆是好的可以再出售的，一邊是被火燒燬的黑黑的一團，
    要進焚化爐；另案被告黃尹信有來仁德廠看過，我請他載運
    好的塑膠那堆去崁頂，是沒有燒過的，不是廢棄物那堆；我
    跟檢察官到崁頂現場看時，真的沒有看過整堆被火燒過的塑
    膠云云，足使法院生誤判之危險。因認被告呂政陽涉有刑法
    第168 條之偽證罪嫌等語。
二、按案件由犯罪地或被告之住所、居所或所在地之法院管轄，
    刑事訴訟法第5 條第1 項定有明文。又數同級法院管轄之案
    件相牽連者，得合併由其中一法院管轄，同法第6 條第1 項
    固亦有明文；依同法第7 條之規定，相牽連之案件乃指：一
    、一人犯數罪者。二、數人共犯一罪或數罪者。三、數人同
    時在同一處所各別犯罪者。四、犯與本罪有關係之藏匿人犯
    、湮滅證據、偽證、贓物各罪者。而無管轄權之案件，應諭
    知管轄錯誤之判決，並同時諭知移送於管轄法院，且得不經
    言詞辯論為之，同法第304 條、第307 條亦分別定有明文。
    再按刑事訴訟法所規定之相牽連案件，其訴訟對象各別，訴
    訟繫屬亦互異，本得分別起訴，分別審判，惟立法者基於「
    訴訟經濟」之考量，經由案件間存在特殊之關聯性（即「相
    牽連」之關係），使對於該案件無固有管轄權之法院取得管
    轄權，故有同法第6 條牽連管轄規定之設；是若其中具有相
    牽連關係之案件已經判決，其他案件受理在後，此時已無法
    由合併審判達訴訟經濟之效，自應按其事物管轄之性質，由
    有管轄權之法院另為審判，不得因其具有相牽連關係，而違
    反事物管轄之規定（參見最高法院22年上字第1804號判例意
    旨參照）。依此，若其中具有管轄權之相牽連關係之案件已
    經判決，而起訴者為該法院無管轄權之案件，亦應同上開處
    理，而無刑事訴訟法第6 條第1 項之適用，故不得專就相牽
    連之案件單獨起訴，應回歸土地管轄以定其管轄權之有無。
三、經查：
  ㈠本案經檢察官提起公訴，於110 年8 月13日繫屬於本院，此
    有本院收狀戳蓋印於臺灣屏東地方檢察署110 年8 月10日屏
    檢介麗110 偵951 字第1109029065號函1 紙附卷足按（見本
    院卷第7 頁），而斯時被告之戶籍地在新北市○○區○○街
    000 巷00弄0 號，居所地則在桃園市○○區○村街00號，業
    經起訴書記載明確（見本院卷第9 頁），且被告於當時亦無
    任何在監所執行、在押或依法受有拘束之情形，此有臺灣高
    等法院在監在押全國紀錄表、被告前案紀錄表各1 份附卷為
    佐（見本院卷第13至21頁），是本案繫屬於本院時，被告之
    住、居所、所在地均未在本院管轄範圍內。
  ㈡再者，依起訴書之記載，檢察官係以被告於前揭時間，在臺
    灣高等法院高雄分院刑事第9 法庭，就前案為虛偽證述而涉
    有偽證犯行，則被告所涉偽證犯行之犯罪地點應屬臺灣高雄
    地方法院之管轄區域，亦非在本院之管轄範圍內。
  ㈢雖另案被告黃尹信所涉前案，曾經本院審理在案，惟該案業
    經本院於109 年3 月20日以107 年度訴字第475 號、108 年
    度訴字第474 號刑事判決合併判處罪刑後，因另案被告黃尹
    信提起上訴，再經臺灣高等法院高雄分院於109 年8 月11日
    以前案判處罪刑，並於109 年9 月15日確定在案，有本院上
    開刑事判決、前案刑事判決及另案被告黃尹信之臺灣高等法
    院被告前案紀錄表等件附卷足參（見偵卷第2 頁至22頁、本
    院卷第35至42頁），則本案繫屬本院時，另案被告黃尹信所
    犯上開案件既已脫離本院繫屬，且經臺灣高等法院高雄分院
    審結，顯無法由合併審判達訴訟經濟之效，揆諸前揭規定及
    說明，亦無從認本案得依刑事訴訟法第6 條規定取得牽連管
    轄權。
四、綜上所述，本件犯罪地與被告之住、居所及所在地均非在本
    院管轄範圍內，且亦無相牽連案件而取得管轄權，揆諸前揭
    說明，檢察官向無管轄權之本院提起公訴，自有未合，爰不
    經言詞辯論，逕為諭知管轄錯誤之判決，並審酌被告現時之
    住所係在新北市○○區○○街000 巷00弄0 號，為期審理調
    查之便，爰移送於管轄之臺灣新北地方法院。
據上論斷，應依刑事訴訟法第304 條、第307 條，判決如主文。
中    華    民    國    110   年    10    月    22    日
                  刑事第一庭  審判長法  官  王以齊
 
                                    法  官  粘凱庭
 
                                    法  官  楊宗翰
以上正本證明與原本無異。
如不服本判決應於收受判決後20日內向本院提出上訴書狀，並應
敘述具體理由；其未敘述上訴理由者，應於上訴期間屆滿後20日
內向本院補提理由書（均須按他造當事人之人數附繕本）「切勿
逕送上級法院」。
中    華    民    國    110   年    10    月    22    日
                                    書記官  黃依玲